【裁判字號】    95,易,1513
【裁判日期】    951023
【裁判案由】    竊盜
【裁判全文】
臺灣高雄地方法院刑事判決              95年度易字第1513號
公  訴  人  臺灣高雄地方法院檢察署檢察官
被      告  甲○○
上列被告因竊盜案件，經檢察官提起公訴（95年度偵字第19283
號），嗣因被告於準備程序進行中就被訴事實為有罪之陳述，經
告知簡式審判程序之旨、並聽取當事人之意見後，本院裁定由受
命法官獨任進行簡式審判程序，並判決如下：
    主  文
甲○○竊盜，處有期徒刑月。又竊盜，處有期徒刑月。又攜
帶兇器竊盜，處有期徒刑柒月，扣案之螺絲起子、鐵撬各壹支均
沒收。應執行有期徒刑壹年，緩刑年，並應向台灣高雄地方法
院檢察署指定之公益團體、地方自治團體或社區提供壹佰陸拾小
時之義務勞務。扣案之螺絲起子、鐵撬各壹支均沒收。
    事  實
一、甲○○意圖為自己不法所有之犯意，分別於附表所示時、地
    ，各以附表所示之方式，先後竊取榮民安養中心代管退輔會
    塑膠工廠所有、如該附表所示之鐵條、鐵板及鋁門窗框等物
    品得手而既遂。嗣於民國95年7 年12月15時30分許，在該址
    為警查獲而循線查悉上情，另扣得甲○○所有、供行竊所用
    之螺絲起子及鐵撬各1 支。
二、案經高雄市政府警察局楠梓分局報請臺灣高雄地方法院檢察
    署檢察官偵查起訴。
    理  由
一、被告甲○○係涉犯刑法第320 條第1 項普通竊盜既遂罪、第
    321 條第1 項第3 款加重竊盜既遂罪，其法定刑均為死刑、
    無期徒刑、最輕本刑為3 年以上有期徒刑以外之罪，於準備
    程序進行中，被告就被訴事實為有罪之陳述，由受命法官告
    知簡式審判程序之要旨並聽取其與公訴人之意見，經被告同
    意適用簡式審判程序後，本院亦認無不得或不宜改依簡式審
    判程序進行之處，爰依刑事訴訟法第273 條之1 第1 項、第
    284 條之1 規定，本院合議庭裁定由受命法官獨任進行簡式
    審判程序，合先敘明。
二、上揭犯罪事實，業經證人乙○○、鍾彥彬分別於警詢及偵查
    中證述屬實，並有現場照片6 幀（參見警卷第24至26頁）、
    與贓物認領保管單1 件在卷可稽，另扣得被告所持、供行竊
    所用之螺絲起子及鐵撬各1 支可資佐證，復據被告於本院審
    理中坦認上情不諱，足徵被告之自白核與事實相符，堪予採
    信。經查：
  (一)按刑法第321 條第1 項第3 款之攜帶兇器加重竊盜罪，係以
    行為人攜帶兇器為其加重條件，此所謂兇器，其種類並無限
    制，凡客觀上足對人之生命、身體、安全構成威脅，具有危
    險性之兇器均屬之；且祇須行竊時攜帶此種具有危險性之兇
    器為已足，並不以攜帶之初即有行兇之意圖為必要。本件被
    告乃攜帶自備之螺絲起子及鐵撬拆卸鋁門窗框而著手實施竊
    盜行為，其中鐵撬長約75公分、螺絲起子長約16公分（把手
    部分約8 公分），且該等工具俱屬金屬材質、前端尖銳、亦
    可供單手握持一節，有卷附扣案物品照片2 幀可佐（參見警
    卷第22、24頁），復經本院依職權當庭勘驗屬實。再佐以該
    等工具足以持之拆卸鋁門窗，倘非質地相當堅硬之物，實難
    收其效，若用以攻擊人體，勢將造成人身之傷害。綜此以觀
    ，足認上開被告所持有之螺絲起子、鐵撬客觀上均可對人之
    生命、身體、安全構成威脅，具有危險性，要屬刑法第321
    條第1 項第3 款所定之兇器無訛。
  (二)次者，竊盜罪既遂與未遂之區別，應以所竊之物是否移入自
    己權力支配之下為標準。若已將他人財物移歸自己所持，即
    應成立竊盜既遂罪，最高法院17年上字第509 號著有判例。
    針對被告如附表編號所示之犯行，前據被告於警詢中自承
    伊先以手將窗框搖鬆後再以鐵撬拆下等語，嗣於本院審理中
    亦供認伊在遭警查獲前已將部分鋁門窗框拆卸下來、放在現
    場所拾獲之袋子內等情無訛，且核與前開現場照片所示內容
    相符。又觀乎該等鋁門窗框均由被告拆解成數段，各段窗框
    長度、重量及體積均屬非鉅，一般成年男子當可輕易搬運攜
    行。是被告顯已將該等物品移入自己現實上可得支配、管領
    之範圍內，從而被告就附表編號所示犯行應該當加重竊盜
    既遂之構成要件甚明。
  (三)綜前所述，本件事證明確，被告前揭犯行洵堪認定，應依法
    論科。
三、本案相關之法律比較適用：
    行為後法律有變更者，適用行為時之法律。但行為後之法律
    有利於行為人者，適用最有利於行為人之法律，刑法第2 條
    第1 項定有明文。查被告於實施附表編號所示犯行後，刑
    法第33條、第51條及第74條業經總統於94年2 月2 日修正公
    布，並依刑法施行法第10條之1 規定自95年7 月1 日施行。
    另於95年6 月14日公布刑法施行法第1 條之1 ，除變更刑法
    分則編所定罰金之貨幣單位為新臺幣外，並分別提高罰金數
    額為3 倍或30倍。職是，本件自應就被告行為前、後相關法
    律有修正者，依前揭規定加以比較適用。茲說明如下：
  (一)修正前刑法第320 條第1 項之普通竊盜既遂罪原規定法定刑
    為「5 年以下有期徒刑、拘役或5 百元以下罰金」，且依修
    正前刑法第33條第5 款規定罰金數額應為1 元以上；然依刑
    法施行法第1 條之1 規定，修正後該罪法定刑度應為「5 年
    以下有期徒刑、拘役或新臺幣1 萬5 千元以下罰金」，而修
    正後刑法第33條第5 款提高罰金數額為新臺幣1 千元以上，
    並以百元計算之。是以該罪修正後關於有期徒刑、拘役等自
    由刑雖未加以變更，惟就罰金數額下限則予以提高，故修正
    後之法律效果對行為人而言較屬不利，從而本件應依刑法第
    2 條第1 項前段，適用行為時、即修正前刑法第320 條第1
    項規定採為論罪科刑之基礎。
  (二)又被告如附表編號所示犯行乃於95年7 月1 日前所實施，
    依最高法院95年第8 次刑事庭會議結論意見，裁判確定前犯
    數罪，其中一罪在新法施行前者，亦應依刑法第2 條第1 項
    比較新舊法何者對行為人較屬有利而適用之。查修正前刑法
    第51條規定：「數罪併罰，分別宣告其罪之刑，依左列各款
    定其應執行者：」其中第5 款規定：「宣告多數有期徒刑者
    ，於各刑中之最長期以上，各刑合併之刑期以下，定其刑期
    。但不得逾20年」，然修正後刑法第51條第5 款則規定：「
    宣告多數有期徒刑者，於各刑中之最長期以上，各刑合併之
    刑期以下，定其刑期。但不得逾30年」。經比較之結果，修
    正後刑法第51條第5 款因延長有期徒刑執行之上限，對行為
    人較屬不利，故依刑法第2 條第1 項前段規定，本件應依修
    正前刑法第51條第5 款定其應執行之刑，方屬允當。
  (三)按被告犯罪後法律有變更，而比較行為時及裁判時之法律時
    ，應就與罪刑有關之共犯、未遂犯、結合犯以及累犯加重、
    自首減輕、暨其他法定加減原因與加減例等一切情形，比較
    其全部之結果，而為整體之適用，不能割裂而分別適用新舊
    法有利之條文（最高法院95年度台上字第3735號判決意旨參
    照）。本件經依前述竊盜罪之法定刑及定執行刑等規定合併
    比較之結果，爰認修正前刑法相關規定較有利於被告，故應
    依修正前刑法作為本件被告論罪科刑之依據。
  (四)此外，修正前刑法第74條第1 項第1 款原規定受2 年以下有
    期徒刑、拘役或罰金之宣告，且未曾受有期徒刑以上刑之宣
    告者，得宣告緩刑，且依修正前刑法第93條第1 項規定，緩
    刑期間內得付保護管束，另於同法第75條規定僅須於緩刑期
    間內更故意犯罪、或緩刑前故意犯罪，而在緩刑其內受有期
    徒刑以上之宣告者，即可撤銷緩刑。修正後刑法第74條除維
    持前述宣告刑之限制外，另改以「未曾因故意犯罪受有期徒
    刑以上刑之宣告者」即可宣告緩刑，並增列同條第2 項規定
    法院得課予被告一定之負擔，惟同法第75條則規定須行為人
    於「緩刑期內因故意犯他罪，而在緩刑期內受不得易科罰金
    之有期徒刑以上刑之宣告確定」或「緩刑前因故意犯他罪，
    而在緩刑期內受不得易科罰金之有期徒刑以上刑之宣告確定
    」，方得撤銷緩刑，且須於於判決確定後6 月以內始可為之
    。綜此以觀，修正後刑法針對緩刑雖增列法院得課予被告一
    定義務之負擔，然此舉乃係協助被告於緩刑期間內徹底糾正
    其犯行，藉以貫徹緩刑宣告之目的，此外更同時放寬宣告緩
    刑之要件，且限制撤銷緩刑之要件，避免因社會非難程度較
    輕之過失犯、及惡性輕微或偶發性犯罪之行為人因此喪失改
    過自新之機會。準此，茲就修正前、後刑法關於緩刑之相關
    規定加以合併比較，本院乃認應以修正後刑法關於緩刑之規
    定較有利於被告（最高法院95年第8 次刑事庭會議結論亦採
    同一見解），故應依刑法第2 條第1 項但書，適用裁判時、
    即修正後刑法緩刑相關規定作為應否宣告緩刑之依據。
四、核被告甲○○所為，附表編號部分係犯修正前刑法第320
    條第1 項普通竊盜既遂罪、附表編號部分係犯刑法第320
    條第1 項普通竊盜既遂罪、就附表編號部分係犯刑法第32
    1 條第1 項第3 款加重竊盜既遂罪。查本件被告乃以徒手方
    式實施附表編號、所示犯行、並未攜帶兇器一節，業如
    前述，從而公訴意旨指稱被告此部分亦該當加重竊盜既遂罪
    嫌云云，於法容有未洽，惟二者之基本社會事實仍屬同一，
    應在原起訴範圍內變更其起訴法條。又承前所述，被告就附
    表編號部分所為乃該當加重竊盜既遂之責，然檢察官就此
    部分誤認被告僅構成加重竊盜未遂罪，亦有未恰，應予指明
    。再者，被告先後3 次所為雖均係在同一地點竊取他人財物
    ，然本院審諸被告各次竊取行為其間已相隔數日，且行竊手
    段、物品均未盡相同，彼此實各具獨立性，客觀上顯難視為
    係數個舉動之接續施行而以包括一行為予以評價，從而當認
    被告先後實施前揭3 次竊盜犯行乃犯意個別、行為互殊，應
    予分論併罰。爰審酌被告不思以己力正當謀生，反圖不勞而
    獲，任意竊取他人之財物，及其犯罪動機、目的、手段、所
    生危害非鉅，並兼衡其品行、生活狀況、智識程度與事後尚
    能坦承全部犯行、態度良好等一切情狀，分別量處如主文所
    示之刑，並依修正前刑法第51條第5 款定其應執行之刑，以
    資懲儆。另查，被告前未曾受有期徒刑以上刑之宣告，有卷
    附臺灣高等法院被告前案紀錄表1 件可佐，茲念其僅因一時
    失慮，以致誤罹刑章，且參諸被告事後業與被害人達成和解
    ，經其表示不願追究、希望原諒被告等情，有陳情書1 份附
    卷可佐，諒以被告經此起訴、審判程序，理當知所警惕，信
    無再犯之虞，本院因認前開所宣告之刑以暫不執行為適當，
    爰併予諭知緩刑3 年，以啟自新。然審酌被告前揭所為乃擅
    自侵害他人財物，雖未造成鉅額損失，然為促使其日後得以
    知曉尊重財產權之觀念，本院乃認除前開緩刑之宣告外，另
    有賦予被告一定負擔之必要，遂併予諭知被告應向台灣高雄
    地方法院檢察署指定之公益團體、地方自治團體或社區提供
    160 小時之義務勞務，方能符合本件緩刑之目的。此外，扣
    案螺絲起子及鐵撬各1 支均係被告所有且供本件犯罪所用之
    物，爰依刑法第38條第1 項第2 款規定併予宣告沒收，附此
    敘明。
據上論斷，應依刑事訴訟法第273 條之1 第1 項、第299 條第1
項前段、第300 條，刑法第2 條第1 項、第321 條第1 項第3 款
、第320 條第1 項、第74條第1 項第1 款、第38條第1 項第2 款
，修正前刑法第320 條第1 項、第51條第5 款，罰金罰鍰提高標
準條例第1 條前段，判決如主文。
中    華    民    國    95    年    10    月    23    日
                  刑事第四庭  法  官 陳明呈
以上正本證明與原本無異。
如不服本判決，應於收受送達後10日內向本院提出上訴書狀。
中    華    民    國    95    年    10    月    24    日
                              書記官 林明忠
附錄本判決論罪科刑之法條：
中華民國刑法第321條（加重竊盜罪）
犯竊盜罪而有左列情形之一者，處6 月以上、5 年以下有期徒刑
：
  一、於夜間侵入住宅或有人居住之建築物、船艦或隱匿其內而
      犯之者。
  二、毀越門扇、牆垣或其他安全設備而犯之者。
  三、攜帶兇器而犯之者。
  四、結夥三人以上而犯之者。
  五、乘火災、水災或其他災害之際而犯之者。
  六、在車站或埠頭而犯之者。
前項之未遂犯罰之。
中華民國刑法第320條（普通竊盜罪、竊佔罪）
意圖為自己或第三人不法之所有，而竊取他人之動產者，為竊盜
罪，處 5 年以下有期徒刑、拘役或 5 百元以下罰金。
意圖為自己或第三人不法之利益，而竊佔他人之不動產者，依前
項之規定處斷。
前二項之未遂犯罰之。
附表：
 ┌──┬────────┬──────────┬────────┬─────┐
 │編號│  犯  罪  時  間│  犯  罪  地  點    │ 所 竊 財 物    │  備  註  │
 ├──┼────────┼──────────┼────────┼─────┤
 │    │95年6 月20日12時│高雄市○○區○○路63│鐵條2 支（市值約│以徒手方式│
 │  │許              │3 號「榮民安養中心代│34元）          │竊取      │
 │    │                │管退輔會塑膠工廠」  │                │          │
 ├──┼────────┼──────────┼────────┼─────┤
 │  │95年7 月7 日12時│同上                │鐵板1 塊（市值約│以徒手方式│
 │    │許              │                    │80餘元）        │竊取      │
 ├──┼────────┼──────────┼────────┼─────┤
 │    │95年7 月12日15時│                    │鋁門窗框架      │以自備之螺│
 │  │許（起訴書誤載為│同上                │                │絲起子及鐵│
 │    │16時30分許）    │                    │                │撬竊取    │
 └──┴────────┴──────────┴────────┴─────┘


司法院資訊處製作；財團法人民間司法改革基金會備份。
